臺灣臺南地方法院民事裁定
                                  109年度消債更字第309號
聲  請  人
即 債務 人  黃煒甯即黃郁涵  

代  理  人  郭群裕律師(法扶律師)
上列當事人因消費者債務清理事件聲請更生，本院裁定如下：
    主    文
債務人甲○○○○○○自民國109年11月24日下午五時起開始更生程序
，並命司法事務官進行本件更生程序。
    理    由
一、按債務人不能清償債務或有不能清償之虞，且無擔保或無優
    先權之債務總額未逾新臺幣（下同）1,200萬元者，於法院
    裁定開始清算程序或宣告破產前，得向法院聲請更生；債務
    人對於金融機構負債務者，在聲請更生或清算前，應向最大
    債權金融機構請求協商債務清償方案，或向其住、居所地之
    法院或鄉、鎮、市、區調解委員會聲請債務清理之調解；協
    商或調解成立者，債務人不得聲請更生或清算，但因不可歸
    責於己之事由，致履行有困難者，不在此限；法院開始更生
    程序之裁定，應載明其年、月、日、時，並即時發生效力；
    法院裁定開始更生或清算程序後，得命司法事務官進行更生
    或清算程序；必要時，得選任律師、會計師或其他適當之自
    然人或法人1人為監督人或管理人，消費者債務清理條例第3
    條、第42條第1項、第45條第1項、第151條第1項、第7項、
    第16條第1項分別定有明文。
二、本件聲請意旨略以：債務人積欠無擔保或無優先權債務總額
    約1,876,311元，為清理債務，前向本院聲請消債者債務清
    理前置調解（109年度南司消債調字第392號，下稱調字卷）
    ，最大債權金融機構中國信託商業銀行股份有限公司（下稱
    中國信託銀行）雖於調解時提供分180期、每月每期給付10,
    881元、利率3%之還款方案，惟無能力負擔，致調解不成立
    。債務人目前每月薪資為23,100元，扣除每月生活費外，尚
    需支付1名子女之扶養費，已無能力再清償前揭債務，且名
    下並無任何財產，所欠債務未逾1,200萬元，亦未經法院裁
    定開始清算程序或宣告破產。為此，爰依消費者債務清理條
    例提出本件更生之聲請等語。
三、經查：
(一)債務人為一般消費者，5年內未從事營業活動，積欠無擔保
    或無優先權債務總額未逾1,200萬元，前為清理債務，曾向
    本院聲請與債權人間債務清理之調解，最大債權金融機構中
    國信託銀行提出分180期、利率3%、每月每期給付10,881元
    之清償方案，因債務人尚積欠其他無法納入前置協商之資產
    公司債務，超出債務人能力所可負擔之範圍，致調解不成立
    ，並於調解不成立後向本院聲請更生等情，業據債務人提出
    財產及收入狀況說明書、債權人清冊、財團法人金融聯合徵
    信中心當事人綜合信用報告、財政部南區國稅局107、108年
    度綜合所得稅各類所得資料清單暨全國財產稅總歸戶財產查
    詢清單、勞工保險被保險人投保資料表（明細）及調解不成
    立證明書為證(見本院卷第16-18、23-48、69頁)，並經本院
    調取109年度南司消債調字第392號卷查證屬實，是債務人無
    擔保或無優先權之債務總額未逾1,200萬元，且提起本件更
    生聲請前，已踐行前置調解程序而調解不成立之事實，應堪
    認定。
(二)債務人主張擔任瓜瓜球攤車之臨時工，每月薪資23,100元乙
    節，有109年1月至6月薪資袋、收入切結書在卷可證（見本
    院卷第49-55頁），且其名下並無其他資產，並經臺南市政
    府民國109年10月14日南市社助字第1091257453號函覆聲請
    人未核領任何給付或社會補助(見本院卷第361頁)。基此，
    債務人主張每月收入為23,100元之事實，堪屬可採，故其償
    債能力自應以上開之收入為據。
(三)按消債條例立法目的係為使不幸陷入經濟困境之人得以清理
    債務、重建生活，並在清理債務過程中能適度保有符合人性
    尊嚴之最低基本生活所需，而非維持債務人過去慣常之寬裕
    生活型態，否則非僅有悖於消債條例之意旨，更係將債務人
    因個人浪費或財務管理失控之風險不當轉嫁予金融機構負擔
    ，顯非公允。故為妥適調整債務人與債權人及其他利害關係
    人間之權利義務關係，保障債權人獲得公平受償，並謀求消
    費者經濟生活之重建復甦機會，法院對於債務人每月必要生
    活費用之數額，自不可僅以債務人之主張為斷，而應參酌消
    債條例第64條之2第1項關於同條例第64條第2項第4款所稱必
    要生活費用之認定標準定之，方屬允洽。次按，債務人必要
    生活費用，以最近一年衛生福利部或直轄市政府所公告當地
    區每人每月最低生活費1.2倍定之，消債條例第64條之2第1
    項定有明文。復按債務人為使其有經濟復甦更生之機會，自
    應以誠實及信用之原則面對自己之債務，積極勉力謀求更生
    償債方案，除應積極開源努力勤奮工作以增加收入償還債務
    外，尚須節流儉樸其生活需求而適當控制其生活費用支出，
    以達成勉力履行債務。而參酌臺南市109年度之每人每月最
    低生活費為12,388元，該生活費標準係按照政府最近1年平
    均每人消費支出（包括食品費、衣著鞋襪費、房租水電費、
    家居管理費、醫療保健費、交通通訊費、娛樂教育費及雜項
    支出）百分之60訂定，故消債條例事件之債務人每月生活費
    標準自堪以最近1年衛生福利部或直轄市政府所公告當地區
    每人每月最低生活費1.2倍即14,866元計之【計算式：12,38
    8×1.2＝14,866】。聲請人主張其每月生活必要支出費用平均
    為14,866元【計算式：膳食6,000元+租金8,000元+電信費56
    6元+交通費300元=14,866元】(見本院卷第16-17頁)，未逾
    越首揭標準14,866元，從而，其每月個人生活必要支出自堪
    以14,866元為據。
(四)債務人之子女沈○○係107年出生，有戶籍謄本在卷可查(見本
    院卷第71頁)，尚未成年自有受債務人扶養之必要，且其生
    活費標準，亦應以上開最低生活費標準為限。又沈○○每月領
    有臺南市政府發給之育兒津貼2,500元，有臺南市政府109年
    10月14日南市社助字第1091257453號函在卷為憑(見本院卷
    第361頁)。故依前述每人每月14,866元之生活費標準，，及
    扶養義務人除債務人外，尚有其父親沈俊廷需平均負擔，扣
    除補助後，依此計算每月債務人需支出之扶養費，應以6,18
    3元為其上限【計算式：(14,866元-2,500元)÷2＝6,183元】
    。
(五)綜上各情，債務人每月所得23,100元，扣除每月生活基本費
    用14,866元及扶養費用6,183元後，僅剩餘額2,051元【計算
    式：23,100元－14,866元－6,183元=2,051元】。顯無法清償
    中國信託銀行提出之分180期、利率3%、每月還款10,881元
    之還款方案應清償之金額。依此，聲請人陳稱其收入無法負
    擔前置調解條件，應堪採信。聲請人之經濟狀況，確已達不
    能清償債務之程度，而有更生之原因，及藉助更生制度調整
    其與債權人間之權利義務關係而重建其經濟生活之必要。
四、綜上所述，債務人之收入扣除必要生活費用、扶養費支出後
    ，已有不能清償債務之虞之情形，且其係一般消費者，未曾
    從事營業，無擔保或無優先權之債務未逾1,200萬元，亦曾
    踐行前置調解程序而調解不成立，復未經法院裁定開始清算
    程序或宣告破產，又查無消費者債務清理條例第6條第3項、
    第8條或第46條各款所定應駁回更生聲請之事由存在，則本
    件債務人聲請更生，於法應屬有據，爰裁定如主文所示。
中　　華　　民　　國　 109　　年　　11　　月　　24　　日
                  民事消債法庭    法　官　田玉芬
上開裁定正本核與原本無異。
本裁定不得抗告。
本裁定已於109年11月24日下午5時公告。
中　　華　　民　　國　　109 　年　　11　　月　　24　　日
                                  書記官  林彥汝